【裁判字號】    95,訴,186
【裁判日期】    950630
【裁判案由】    給付會員會費
【裁判全文】
臺灣基隆地方法院民事判決               95年度訴字第186號
原      告  基隆律師公會
法定代理人  壬○○
訴訟代理人  Ｄ○○
被      告  子○○
            黃○○
            Ｃ○○
            丙○○
            地○○
            丁○○
            天○○
            Ｂ○○
            辰○○
            Ａ○○
            丑○○
            申○○
            亥○○
            乙○○
            戌○○
            酉○○
            宇○○
            辛○○
            己○○
            寅○○
            玄○○
            午○○
            李淵聯
            巳○○
            甲○○
            未○○
            卯  ○
            宙○○
            癸○○
上列當事人間請求給付會員會費事件，經本院於民國95年6月15
日言詞辯論終結，判決如下：
    主      文
被告丙○○應給付原告新台幣貳仟元，及自民國九十五年五月二
十四日起至清償日止按年息百分之五計算之利息。
被告地○○應給付原告新台幣壹萬壹仟伍佰元，及自民國九十五
年五月二十四日起至清償日止按年息百分之五計算之利息。
被告丁○○應給付原告新台幣壹萬貳仟壹佰仟元，及自民國九十
五年五月二十四日起至清償日止按年息百分之五計算之利息。
被告Ｂ○○應給付原告新台幣柒仟元，及自民國九十五年五月二
十四日起至清償日止按年息百分之五計算之利息。
被告丑○○應給付原告新台幣柒仟元，及自民國九十五年五月二
十四日起至清償日止按年息百分之五計算之利息。
被告申○○應給付原告新台幣壹萬參仟伍佰元，及自民國九十五
年五月二十四日起至清償日止按年息百分之五計算之利息。
被告宇○○應給付原告新台幣壹萬柒仟伍佰元，及自民國九十五
年五月二十四日起至清償日止按年息百分之五計算之利息。
被告辛○○應給付原告新台幣柒仟伍佰元，及自民國九十五年五
月二十四日起至清償日止按年息百分之五計算之利息。
被告己○○應給付原告新台幣貳仟伍佰元，及自民國九十五年五
月二十四日起至清償日止按年息百分之五計算之利息。
被告寅○○應給付原告新台幣肆仟伍佰元，及自民國九十五年五
月二十四日起至清償日止按年息百分之五計算之利息。
被告玄○○應給付原告新台幣貳仟伍佰元，及自民國九十五年五
月二十四日起至清償日止按年息百分之五計算之利息。
被告午○○應給付原告新台幣柒仟捌佰元，及自民國九十五年五
月二十四日起至清償日止按年息百分之五計算之利息。
被告李淵聯應給付原告新台幣捌仟陸佰元，及自民國九十五年五
月二十四日起至清償日止按年息百分之五計算之利息。
被告巳○○應給付原告新台幣壹萬貳仟壹佰元，及自民國九十五
年五月二十五日起至清償日止按年息百分之五計算之利息。
被告甲○○應給付原告新台幣參萬陸仟壹佰元，及自民國九十五
年五月二十四日起至清償日止按年息百分之五計算之利息。
被告未○○應給付原告新台幣陸萬捌仟壹佰元，及自民國九十五
年五月二十四日起至清償日止按年息百分之五計算之利息。
被告卯○應給付原告新台幣伍萬陸仟壹佰元，及自民國九十五年
五月二十四日起至清償日止按年息百分之五計算之利息。
被告宙○○應給付原告新台幣肆萬伍仟陸佰元，及自民國九十五
年五月二十四日起至清償日止按年息百分之五計算之利息。
被告癸○○應給付原告新台幣貳萬參仟陸佰元，及自民國九十五
年五月二十四日起至清償日止按年息百分之五計算之利息。
原告其餘之訴駁回。
訴訟費用新臺幣肆仟參佰元，其中新臺幣參仟柒佰伍拾元由被告
丙○○、地○○、丁○○、Ｂ○○、丑○○、申○○、宇○○、
辛○○、己○○、玄○○、午○○、巳○○、甲○○、未○○、
卯○、宙○○、癸○○、寅○○、李淵聯各自負擔新臺幣貳拾貳
元、壹佰貳拾伍元、壹佰參拾貳元、柒拾伍元、柒拾伍元、壹佰
肆拾伍元、壹佰捌拾捌元、捌拾壹元、貳拾柒元、貳拾柒元、捌
拾貳元、壹佰參拾貳元、參佰玖拾肆元、柒佰肆拾壹元、陸佰壹
拾壹元、肆佰玖拾肆元、貳佰伍拾陸元、伍拾貳元、玖拾壹元，
餘由原告負擔。
本判決命被告給付部分得假執行。
    事實及理由
一、被告子○○、黃○○、Ｃ○○、丙○○、地○○、丁○○、
    天○○、Ｂ○○、辰○○、Ａ○○、丑○○、申○○、亥○○、乙○○、戌○○、酉○○、宇○○、辛○○、己○○、
    寅○○、玄○○、午○○、李淵聯、巳○○、甲○○、未○○、卯○、宙○○、癸○○未於最後言詞辯論期日到場，核
    均無民事訴訟法第三百八十六條各款所列之情形，爰依原告
    之聲請，由其一造辯論而為判決，合先敘明。
二、原告起訴主張：原告為基隆律師公會，被告子○○、黃○○
    、Ｃ○○、丙○○、地○○、丁○○、天○○、Ｂ○○、辰
    ○○、Ａ○○、丑○○、申○○、亥○○、乙○○、戌○○
    、酉○○、宇○○、辛○○、己○○、寅○○、玄○○、午
    ○○、李淵聯、巳○○、甲○○、未○○、卯○、宙○○、
    癸○○均為原告公會已退會之會員，依原告公會章程第12
    條規定：「會員應按月繳納常年會費」，而上開章程第12
    條曾於93年12月18日經會員大會修改通過，將每月常年會費
    由500元修改為300元，故原告公會在93年12月31日以前每月
    之常年會費為500元，94年1月1日以後每月常年會費為300元
    ，上開被告各積欠如附表所示之常年會費。為此訴請上開被
    告各給付如附表所示積欠之金額，及均自起訴狀繕本送達翌
    日起至清償日止按年息百分之五計算之利息。
三、被告丙○○、地○○、丁○○、Ｂ○○、丑○○、申○○、
    宇○○、辛○○、己○○、玄○○、午○○、巳○○、甲○○、未○○、卯○、宙○○、癸○○均未於言詞辯論期日到
    場，亦未提出書狀作何聲明或陳述。至被告子○○、黃○○
    、Ｃ○○、天○○、辰○○、Ａ○○、亥○○、乙○○、戌
    ○○、酉○○則均以：利息、紅利、租金、贍養費、退職金
    及其他1年或不及1年之定期給付債權，其各期給付請求權，
    因5年間不行使而消滅，民法第126條定有明文，故起訴前5
    年之常年會費之請求權已逾時效而消滅等語，被告寅○○以
    ：被告為領有律師執照之律師，為執行職務，依律師法之公
    法關係，聲請加入原告公會為會員，繳交會費，並非民事契
    約行為，不發生債之關係，且執業律師違反律師法或相關律
    師公會章程，僅有4種處分即警告、申誡、停止執行職務2年
    以下、除名等，並未有依民事程序法追討給付未繳會費之規
    定，倘會員積欠會費超過6個月，須經會員大會或理監事聯
    席會議之決議始得作出退會 (除名)之處分，註銷會員資格
    ，不得再在管轄法院執行業務，尚無追訴求償會費之訂定等
    語，被告李淵聯以：兩造間契約意思表示一致是被告入會時
    的公會章程，依該章程並無欠費勒令退會之規定，原告事後
    變更章程，只對其後入會會員發生拘束力，原告據此將被告
    退會，使被告損失如入會費之損失，被告主張以此與積欠會
    費抵銷等語資為抗辯，並均聲明：原告之訴駁回。
四、原告主張被告丙○○、地○○、丁○○、Ｂ○○、丑○○、
    申○○、宇○○、辛○○、己○○、玄○○、午○○、巳○○、甲○○、未○○、卯○、宙○○、癸○○為原告公會會
    員，並分別積欠如附表所示之會費金額等情，業據其提出基
    隆律師公會會員名錄、基隆律師公會章程、積欠會費附表為
    證，且被告丙○○、地○○、丁○○、Ｂ○○、丑○○、申
    ○○、宇○○、辛○○、己○○、玄○○、午○○、巳○○
    、甲○○、未○○、卯○、宙○○、癸○○均未於言詞辯論
    期日到場，亦未提出書狀作何聲明或陳述，是原告之主張，
    自堪信為真實，從而原告訴請被告丙○○、地○○、丁○○
    、Ｂ○○、丑○○、申○○、宇○○、辛○○、己○○、玄
    ○○、午○○、巳○○、甲○○、未○○、卯○、宙○○、
    癸○○分別給付如附表所示積欠之會費金額及各自起訴狀繕
    本送達翌日起至清償日止按年息百分之5計算之利息，為有
    理由，應予准許。
五、原告復主張被告子○○、黃○○、Ｃ○○、天○○、辰○○
    、Ａ○○、亥○○、乙○○、戌○○、酉○○、戊○○、寅
    ○○為原告公會會員，並分別積欠如附表所示之會費金額等
    情，業據其提出上開基隆律師公會會員名錄、基隆律師公會
    章程、積欠會費附表為證，且被告子○○、黃○○、Ｃ○○
    、天○○、辰○○、Ａ○○、亥○○、乙○○、戌○○、酉
    ○○、李淵聯、寅○○雖未均於言詞辯論期日到場，惟據其
    提出之書狀均已積欠之會費已罹時效而消滅，或以本件非屬
    民事糾葛，或為抵銷之抗辯，對於原告主張積欠會員之金額
    並無爭執，是原告此部分之主張，亦堪信為真實。
六、被告李淵聯雖抗辯以其加入原告公會所繳交之入會費與其所
    積欠之常年會費為抵銷等語，然按二人互負債務，而其給付
    種類相同，並均屆清償期者，各得以其債務，與他方之債務
    ，互為抵銷，民法第334條第1項定有明文，被告李淵聯主張
    以入會費抵銷原告請求之金額，自應證明其主張合於前揭抵
    銷之要件，然被告李淵聯對此事實，並未提出立證方法，是
    被告李淵聯所辯，並不足採；又被告寅○○雖辯稱被告係依
    律師法加入原告公會，屬公法關係，兩造間並無債之關係，
    且律師法並無律師公會得追討積欠會費之明文等語，然本件
    原告公會係由相同性質或資格之社員結合而成之「社團法人
    」 (民法總則編第2章第2節第2款「社團」參照)，而屬人民
    團體法所規範之職業團體 (該法第4條第1款參照)。關於各
    該公會內之集會與決議之方式與要件，經社員大會 (總會)
    決定之章程內容、事務分配之方法等事項，基於私法自治、
    社團自主之法理（民法第49條參照），各公會本得在不違反
    法令之前提下，以總會決議並記載於章程後行之，社團本身
    對於社員而言並非公權力機關，社團內部事項均與公權力行
    使無涉，而屬於私法事件，如果社員認為其參與社團之權利
    因為社團組織之不當運作或其他社員之不當行為而受到侵犯
    時，自有民事救濟制度可供解決，同理，社團依章程有向社
    員收取會費之權利，而社員依章程有繳納會費之義務，否則
    社團將因經費不足而難以持續運作，故社團與社員間關於會
    費之繳納當然係屬債之關係，對於會費之收取當然依民法之
    相關規定而為請求，此與律師法規範目的有別，是被告寅○○所辯本件非屬私法紛爭，律師法無律師公會得催討會費之
    明文等語，委無可採，從而原告訴請被告李吉祥、寅○○分
    別給付如附表所示積欠之會費金額及各自起訴狀繕本送達翌
    日起至清償日止按年息百分之5計算之利息，亦有理由，應
    予准許。
七、至被告子○○、黃○○、Ｃ○○、天○○、辰○○、Ａ○○
    、亥○○、乙○○、戌○○、酉○○以時效消滅置辯。按利
    息、紅利、租金、贍養費、退職金及其他1年或不及1年之定
    期給付債權，其各期給付請求權，因5年間不行使而消滅；
    消滅時效，自請求權可行使時起算；消滅時效，因請求、起
    訴而中斷，民法第126條、第128條前段、第129條第1項第1
    款、第3款分別定有明文。本件被告子○○、黃○○、Ｃ○○、天○○、辰○○、Ａ○○、亥○○、乙○○、戌○○、
    酉○○援引上開5年消滅時效規定而為抗辯，且原告並未舉
    證證明有何足以中斷時效進行之事由，應認原告於本件訴訟
    繫屬前已逾5年之欠繳會費之請求權已罹於時效而消滅，故
    而原告訴請被告子○○、黃○○、Ｃ○○、天○○、辰○○
    、Ａ○○、亥○○、乙○○、戌○○、酉○○分別給付如附
    表所示積欠之會費金額及法定遲延利息，即無理由，應予駁
    回。
八、本件為關於財產權之訴訟，其所命給付之金額在50萬元以下
    ，依民事訴訟法第389條第1項第5款之規定，應依職權宣告
    假執行。
九、本件訴訟費用4,410元，其中訴訟費用3,860元由被告丙○○
    、地○○、丁○○、Ｂ○○、丑○○、申○○、宇○○、辛○○、己○○、玄○○、午○○、庚○○、巳○○、甲○○
    、未○○、卯○、宙○○、癸○○、寅○○、李淵聯各自依
    訴訟之利害關係負擔，其餘訴訟費用由原告負擔。
十、據上論結，本件原告之訴為部分有理由，部分無理由，依民
    事訴訟法第385條第1項前段、第78條、第85條第1項但書、
    第389條第1項第5款，判決如主文。
中    華    民    國    95    年    6     月    30    日
                  民事庭法  官  徐世禎
以上正本係照原本作成。
對於本件判決如有不服，應於收受送達後20日內向本院提出上訴
書狀，敘述上訴之理由，上訴於臺灣高等法院，並按他造當事人
之人數附具繕本。
中    華    民    國    95    年    6     月    30    日
                        書記官  賴敏慧


司法院資訊處製作；財團法人民間司法改革基金會備份。
